【裁判字號】    96,交易,103
【裁判日期】    970219
【裁判案由】    過失傷害
【裁判全文】
臺灣彰化地方法院刑事判決             96年度交易字第103號
公  訴  人  臺灣彰化地方法院檢察署檢察官
被      告  乙○○
上列被告因過失傷害案件，經檢察官聲請簡易判決處刑（95年度
偵字第11445 號），本院彰化簡易庭認為有刑事訴訟法第451 條
之1 第4 項但書之情形（96年度彰交簡字第29號），簽移由本院
依通常程序審理，本院判決如下：
    主  文
乙○○因過失傷害人，處拘役伍拾日，如易科罰金，以新臺幣壹
仟元折算壹日。應減刑為拘役貳拾伍日，如易科罰金，以新臺幣
壹仟元折算壹日。
    犯罪事實
一、乙○○於民國95年7 月29日中午，騎乘車牌號碼XK2-633 號
    （聲請簡易判決處刑書誤載為XKZ-633 號）重型機車，沿彰
    化縣彰化市○○路○ 段556 巷由東往西方向行駛，於同日中
    午12時5 分許，行經該巷無號誌之交岔路口時，本應注意車
    輛行駛時之車前狀況，隨時採取必要之安全措施，且行經無
    號誌之交岔路口，應減速慢行，作隨時停車之準備，而依當
    時天候晴、日間自然光線、路面乾燥無缺陷、無障礙物及視
    距良好之情形，又無不能注意之情事，竟疏未注意及此，未
    能減速作隨時停車、煞避之準備，即貿然通過該路口。適有
    甲○○駕駛車牌號碼KGL-359 號重型機車，沿彰化縣彰化市
    ○○路○ 段556 巷由南往北（聲請簡易判決處刑書誤載為由
    北往南）欲左轉沿556 巷繼續行駛，亦疏未注意行經該巷無
    號誌之交岔路口時，轉彎車應讓直行車，即貿然駛入前揭巷
    口左轉，致甲○○所騎乘之前開KGL-359 號重型機車車頭部
    分，撞及乙○○所騎乘之上開XK2-633 號重型機車左側後方
    。甲○○因撞擊力道過猛車身旋轉1 圈並身體倒地，因而受
    有右脛骨腓骨粉碎性骨折及右下腿脛骨腓骨上端閉鎖性骨折
    之傷害。乙○○於肇事後，雖仍留在現場協助甲○○就醫並
    接受員警偵訊，惟乙○○向首位至現場處理之員警郭志昌陳
    稱伊所騎乘之機車，並未與甲○○相撞，尚未能自首前開犯
    行，嗣經路人向員警郭志昌陳稱即係乙○○所騎乘機車與甲
    ○○騎乘機車相撞後，始查知上情。
二、案經甲○○訴由彰化縣警察局彰化分局報告臺灣彰化地方法
    院檢察署檢察官聲請簡易判決處刑。
    理  由
壹、證據能力部分
    按被告以外之人於審判外之言詞或書面陳述，除法律有規定
    者外，不得作為證據，刑事訴訟法第159 條第1 項固定有明
    文，惟被告以外之人於審判外之陳述，雖不符合同法第 159
    條之1 至第159 條之4 規定，但經當事人於審判程序同意作
    為證據，法院審酌該言詞陳述或書面陳述作成時之情況，認
    為適當者，亦得為證據，當事人、代理人或辯護人於法院調
    查證據時，知有第159 條第1 項不得為證據之情形，而未於
    言詞辯論終結前聲明異議者，視為有前項之同意，此觀同法
    第159 條之5 規定即明。查本判決後開引用各該被告以外之
    人於審判外之陳述（包含書面陳述），皆屬傳聞證據，惟當
    事人雖知上開證據資料為傳聞證據，但於本院審判期日中均
    表示無意見而不予爭執，且迄至言詞辯論終結前亦未再聲明
    異議，本院審酌上開證據資料製作時之情況，尚無違法不當
    及證明力明顯過低之瑕疵，亦認為以之作為證據應屬適當，
    揆諸前開說明，爰逕依刑事訴訟法第159 條之5 規定，認前
    揭證據資料均例外有證據能力，合先敘明。
貳、認定犯罪事實所憑之證據及論罪科刑情形
一、訊據被告乙○○固坦承曾於前揭時間，騎乘機車經過上開路
    口，且發現證人甲○○騎乘機車倒地受傷等情，惟矢口否認
    涉有上開過失傷害犯行，辯稱：伊當天車速未過快，且未曾
    撞到證人甲○○，伊僅係在經過路口後，才聽到有人倒在後
    面，即下車察看，伊機車左後方之擦痕，並非前揭時地發生
    事故所致，而係之前即已存在之舊擦痕云云。
  (一)經查：被告曾於上揭時、地，因欲直行通過前揭無號誌之交
    岔路口，而與行經該路口欲左轉之證人即告訴人甲○○發生
    擦撞，致證人甲○○受有右脛骨腓骨粉碎性骨折及右下腿脛
    骨腓骨上端閉鎖性骨折之傷害乙情，業據被告於95年7 月29
    日警詢時陳稱：「（問：發現危險時距離多方多遠？採取何
    種措施？）未看見，撞到才知道，我已過路中央的位置，對
    方才撞過來。」、「（問：第一次撞擊之部位？車損情形？
    ）左側車身、擦痕。」等語，及於95年11月29日警詢時陳稱
    ：「（問：你第一次撞擊部位為何？你車輛受損部位為何？
    ）機車左後側車身，左後側有擦痕。」等語（見偵卷第5 頁
    、第17頁），且據證人甲○○於警詢、偵訊及本院97年1 月
    29日審理時，均就當日其與被告之行車方向，及其所騎乘之
    機車車頭前輪側係與被告機車左側偏後方部位相撞，致其受
    有前揭傷勢等情證述綦詳（詳見偵卷第8 頁至第9 頁，第32
    頁至第33頁，本院當日審判筆錄），此外，尚有道路交通事
    故現場圖、道路交通事故調查表(一)、(二)各1 紙、現場照片 8
    紙及秀傳紀念醫院95年11月24日診斷證明書2 紙在卷可稽（
    見偵卷第10頁、第11頁、12頁、第13頁至第16頁、第21、22
    頁）。按證人甲○○乃為本案之被害人，其在偵訊及本院具
    結後，以言詞證述與被告發生之肇事經過，又參諸證人甲○
    ○前開證述經過，亦核與被告於95年7 月29日及同年95年11
    月29日警詢供承之事故發生經過及卷存證據資料相符，且依
    卷存證據資料內並無任何積極證據足以證明證人甲○○上開
    證述係屬虛偽，亦無足以令人顯信證人甲○○證述為不可採
    之品性證據或前科證據存在，本院自不得僅以證人甲○○為
    本案被害人，而全盤抹煞其在訴訟上所具有之證人資格及其
    證言之證明力。況被告於本院97年1 月29日審理時，亦不否
    認曾於警詢時坦承伊所騎乘之機車左側擦痕係當日車禍所留
    ，僅係辯稱：係因停車後，證人甲○○即一直指證係伊撞到
    人，伊就想說可能撞到人，才會跟警察這樣說等語。惟查，
    被告於事故發生當時，已係19歲之男子，且據被告於本院97
    年1 月29日審理時自陳，復有相當學歷及求職經驗，而被告
    於事故發生現場，復曾向首位到場處理員警郭志昌陳稱其並
    未與證人甲○○發生擦撞等情，業據證人即首位到場處理員
    警郭志昌於本院97年1 月29日審理時證稱：被告在現場有跟
    其說並未撞到對方等語（詳見本院當日審判筆錄），由其事
    發後與警察對話之態樣，被告當知情其究竟有無與證人甲○
    ○發生實際擦撞，對其個人之民、刑事責任影響極鉅；又司
    法警察係犯罪追訴機關，乃係一般人民週知之事實，被告復
    係具有相當學識及工作經驗之人，其亦當知情其在警詢時所
    為陳述之重要性，其於司法警察依法訊問下，任意自由陳述
    相撞前未曾發現證人甲○○，及伊所騎乘之機車左側擦痕即
    係當日車禍所遺痕跡，該陳述之可信性當可認為極高，且被
    告此部分陳述，復與證人甲○○前開證述之事故經過相符，
    應認證人甲○○於本院審理時證述之車禍發生經過，及被告
    於警詢時所陳事故發生經過，與實際情形較為吻合。亦足認
    證人甲○○前開證言，具有相當之憑信性，證人甲○○前開
    證言，應堪採信，且前開事故發生經過，及證人甲○○確實
    受有上開傷勢，亦均足堪認定。
  (二)至被告事後雖改辯稱該機車擦痕均係事故發生前即已留下之
    舊擦痕，且證人郭志昌於本院97年1 月29日審理時證稱：其
    到現場後有大致看一下機車擦痕，並未發現特別的擦撞痕跡
    ，且因其認為新的擦痕旁邊會有屑屑，而當初看得時候並未
    看到剛刮的細小徵兆，所以在被告之機車上也沒有發現新的
    摩擦痕跡等語（詳見本院當日審判筆錄）。惟被告事後翻異
    前詞，不僅無法提出令本院信服之理由，且與證人甲○○證
    述事發經過相悖；又證人郭志昌雖依其個人經驗判斷被告當
    日所騎乘機車上，並無新的擦撞痕跡，然證人郭志昌係派出
    所員警，尚非屬交通事故處理之專責員警，且其亦未曾接受
    過擦痕判斷之訓練，其僅係依其工作經驗判斷認為無新的擦
    撞痕跡乙情，亦據證人郭志昌於本院同日審理時證述在卷，
    從而，證人郭志昌此部分證述，因涉及個人專業能力判斷之
    有無，尚難逕採為被告有利之認定，且被告事後於本院審理
    時所為前開辯解，亦應係屬事後卸責之詞，不足採信。況烤
    漆之新舊痕跡判斷，本應送由專業之烤漆等職業工會以科學
    儀器進行專業鑑定判斷，始得做出客觀之科學判斷，惟本案
    因被告於警詢時即自承伊所騎乘機車之左側擦痕係該日車禍
    所導致，致司法警察及偵查機關，無從因被告之否認辯解，
    而即時送由適當機關進行鑑定，迄本院審理期間因距離車禍
    發生事隔已久，縱再為此部分鑑定，亦無從調查該處擦痕於
    事故發生當時，究係屬新痕跡抑或舊擦痕，至檢察官認有再
    傳喚交通事故處理小組之員警至本院就該擦撞痕跡究為新擦
    痕抑或舊擦痕做判斷，然本院認就此部分事實，依據被告於
    警詢之筆錄，及證人甲○○於警詢迄本院審理時證述之撞擊
    經過，當已足確認該痕跡即係當日事故後所留；且倘欲得知
    屬科學客觀事實之「該痕跡於事故發生時，究係屬新痕跡抑
    或舊痕跡」，依據前開所述，當應進行客觀之科學鑑定為是
    ，本院認縱傳喚交通事故處理小組之員警進行交互詰問，亦
    難憑此即抹煞被告於警詢及證人甲○○於警詢至本院之陳述
    ，從而，本院認檢察官前開所聲請調查之證據，係屬刑事訴
    訟法第163 條之2 第2 項第3 款之待證事實已臻明瞭無再調
    查必要之證據，應予駁回，併此敘明。
  (三)按駕駛人應注意車前狀況，並隨時採取必要之安全措施；且
    汽車行經無號誌之交岔路口，應減速慢行，作隨時停車之準
    備，此有道路交通安全規則第94條第3 項、第93條第2 款定
    有明文。被告騎乘機車，自應注意上述道路交通安全規則之
    規定，又依前揭附卷之交通事故調查報告表所載，本件肇事
    時天候晴、日間自然光線、路面乾燥無缺陷、無障礙物及視
    距良好等狀況，被告亦無不能注意之情事，其竟疏未注意及
    此，而未能注意車前狀況，並減速慢行，作隨時煞閃、停車
    之準備，即貿然欲通過上開無號誌之交岔路口，致與證人甲
    ○○所騎乘之機車相撞，被告顯有過失已堪認定。雖證人甲
    ○○駕駛機車行至無號誌之交岔路口，轉彎車未停讓直行車
    先行，亦有過失，惟被告仍難辭其過失之責。況本件經送臺
    灣省彰化縣區車輛行車事故鑑定委員會鑑定結果，該鑑定報
    告內容為「肇事分析結果認為駕駛行為係(一)甲○○（即本案
    告訴人）駕駛重機車行至無號誌之交岔路口，轉彎車未停讓
    直行車先行，駛入路口左轉碰撞右方駛至之直行車輛；(二)乙
    ○○（即本案被告）駕駛重機車行經無號誌之交岔路口，未
    減速慢行作隨時停車之準備，致遇狀況未及煞避，而被左方
    駛出之轉彎車輛碰撞；鑑定意見為一甲○○駕駛重機車行至
    無號誌之交岔路口，轉彎車未停讓直行車先行，為肇事主因
    ；二乙○○駕駛重機車行經無號誌之交岔路口，未減速慢行
    作隨時停車之準備，為肇事次因」，此有臺灣省彰化縣區車
    輛行車事故鑑定委員會96年10月29日彰鑑字第0965602490號
    函附鑑定意見書1 份存卷可參（見本院卷第26頁至第28頁）
    ，是該鑑定報告結果亦同認被告之未減速慢行係屬肇事原因
    。此外，被告過失駕車肇事行為，與證人甲○○之傷害結果
    間，具有相當因果關係。綜上所述，本件被告過失傷害犯行
    ，事證已臻明確，應予依法論科。
二、核被告所為，係犯刑法第284 條第1 項前段之過失傷害罪。
    按刑法第62條所謂自首，係以犯人在犯罪未發覺前，向該管
    公務員自承犯罪，而受法律之裁判為要件。查上訴人雖託人
    向警察派出所報案，但否認其有過失致人於死之犯行，業為
    原判決理由所敘明，如屬無訛，則上訴人並未自承犯罪而受
    裁判甚明，顯與自首之要件不合，最高法院70年度臺上字第
    5498號判決意旨參照。經查，證人郭志昌於本院97年1 月29
    日審理時證稱：其係首位到場處理之員警，被告在現場有跟
    其說並未撞到對方，其在現場時有詢問附近民眾，旁邊有人
    說是被告與被害人發生車禍等語（詳見本院審判筆錄），蓋
    司法警察郭志昌係因事故現場民眾之陳述，始可得知被告可
    能係騎乘機車與證人甲○○擦撞之人，被告於證人郭志昌發
    覺伊可能犯罪前，並未向該管公務員自承犯罪，反而矢口否
    認曾與證人甲○○發生擦撞，雖被告於事後接受員警詢問時
    ，曾改口自承確曾與證人甲○○發生擦撞事故，然彼時司法
    警察業因現場附近民眾及證人甲○○之指證，原即發覺被告
    為犯罪嫌疑人，從而，被告雖於事故發生後，曾停留在現場
    協助處理，然被告既未能於司法警察察覺伊犯罪前，即向司
    法警察自承犯罪，尚與自首要件相違，併此敘明。爰審酌被
    告因本次過失之駕駛行為，致告訴人甲○○受有傷害，且傷
    勢非輕，迄今不僅未與告訴人甲○○達成和解，復就事故發
    生經過避重就輕，犯後態度欠佳，惟本案之事故被告與告訴
    人甲○○同有過失，且告訴人甲○○應係主要過失，另參酌
    被告並無前科，素行良好，有臺灣高等法院被告前案紀錄表
    可按，核情量處如主文所示之刑，並諭知易科罰金之折算標
    準。又按犯罪在中華民國96年4 月24日以前者，除本條例另
    有規定外，依下列規定減刑：一死刑減為無期徒刑。二無期
    徒刑減為有期徒刑20年。三有期徒刑、拘役或罰金，減其刑
    期或金額2 分之1 ；犯最重本刑為5 年以下有期徒刑以下之
    刑之罪，依本條例規定減為6 月以下有期徒刑、拘役者，應
    於為減刑裁判時，併諭知易科罰金折算之標準，中華民國96
    年罪犯減刑條例第2 條第1 項、第9 條分別定有明文。查本
    件被告犯罪時間係在96年4 月24日以前，合於中華民國96年
    罪犯減刑條例第2 條第1 項第3 款減刑條件，應減其宣告刑
    2 分之1 如主文所示，併諭知易科罰金之折算標準。
據上論斷，應依刑事訴訟法第452條、第299條第1項前段，刑法第
284 條第1項前段、第41條第1項前段，刑法施行法第1條之1第1項
、第2項前段，中華民國96年罪犯減刑條例第2條第1項第3款、第7
條、第9條，判決如主文。
本案經檢察官莊佳瑋到庭執行職務。
中    華    民    國    97    年    2     月    19    日
                  交通法庭  審判長法  官  余仕明
                                  法  官  楊舒嵐
                                  法  官  簡婉倫
以上正本證明與原本無異。
如不服本判決，應於送達後10日內向本院提出上訴狀（須附繕本
），上訴於台灣高等法院臺中分院。
告訴人或被害人對於判決如有不服具備理由請求檢察官上訴者，
其上訴期間之計算係以檢察官收受判決正本之日期為準。
中    華    民    國    97    年    2     月    19    日
                                  書記官  林盛輝
附錄本案論罪科刑法條
中華民國刑法第284條第1項
因過失傷害人者，處 6 月以下有期徒刑、拘役或 5 百元以下罰
金，致重傷者，處1 年以下有期徒刑、拘役或5 百元以下罰金。


司法院資訊處製作；財團法人民間司法改革基金會備份。
